臺灣高雄地方法院刑事判決
110年度交易字第52號
公  訴  人  臺灣高雄地方檢察署檢察官
被      告  徐文程



上列被告因過失傷害案件，經檢察官提起公訴（110年度偵字第7
271號），本院判決如下：
    主  文
徐文程犯無駕駛執照駕車因過失致人受傷罪，處有期徒刑伍月，
如易科罰金，以新臺幣壹仟元折算壹日。
    事  實
一、徐文程無駕駛執照，於民國109年9月18日14時38分許，駕駛
    車牌號碼000-0000號自小客貨車，自高雄市○○區○○路○○000
    號路燈處由東往西方向起駛倒車，應於汽車倒車時，謹慎緩
    慢後倒，並應注意其他車輛，而依當時天候晴、日間自然光
    線，且柏油路面乾燥、無缺陷、無障礙物之情形下，並無不
    能注意之情事，竟疏未注意後方而貿然倒車，適有江秀霞騎
    乘車牌號碼000-000號普通重型機車，沿文德路由南往北方
    向行駛至上處，雙方因而發生碰撞，導致江秀霞受有左側腳
    踝內踝/外踝、舟狀骨、骰子骨、距骨閉鎖性移位性骨折等
    傷害。嗣徐文程肇事後停留在現場，於前來處理之員警知悉
    其為肇事者前，向員警自承為肇事者而接受裁判。
二、案經江秀霞報告臺灣高雄地方檢察署檢察官偵查起訴。
    理  由
壹、程序部分
　　按被告以外之人於審判外之陳述，雖不符合刑事訴訟法第15
    9 條之1 至第159 條之4 之規定，但經當事人於審判程序同
    意作為證據，法院審酌該言詞陳述或書面陳述作成時之情況
    ，認為適當者，亦得為證據。當事人、代理人或辯護人於法
    院調查證據時，知有第159 條第1 項不得為證據之情形，而
    未於言詞辯論終結前聲明異議者，視為有前項之同意，刑事
    訴訟法第159條第1項及第159條之5分別定有明文。查本判決
    所引用具傳聞性質之言詞或書面證據，關於證據能力，經檢
    察官、被告徐文程於本院審判期日中均表示同意有證據能力
    （院卷第175頁），本院審酌此等證據資料製作時之情況，
    尚無違法不當及證明力明顯過低之瑕疵，亦認為以之作為證
    據應屬適當，故揆諸前開規定，應認前揭證據資料均例外有
    證據能力；至非供述證據部分，與本案事實具自然關聯性，
    且非公務員違背法定程序所取得，依同法第158條之4規定反
    面解釋，亦具證據能力。
貳、實體部分
一、認定事實所憑之證據及理由
　　訊據被告固坦承於109年9月18日14時38分許，駕駛車牌號碼
    000-0000號自小客貨車，自高雄市○○區○○路○○000號路燈處
    由東往西方向起駛倒車，惟矢口否認有何過失傷害犯行，辯
    稱：我沒有撞到告訴人，是告訴人自己摔車在我車尾的云云
    。
　　㈠經查，被告上揭坦承部分，業據被告供承不諱（院卷第175
      頁），核與證人即告訴人於警詢、偵查及審判中之證述（
      警卷第9至11頁，偵卷第29至31頁，院卷第176至184頁）
      、證人即本件車禍目擊者陳泳彥於審判中之證述（院卷第
      185至192頁）、證人即本件車禍目擊者邱俊豪於偵查及審
      判中之證述（偵卷第73至75頁，院卷第193至202頁）互核
      相符，並有110年3月5日員警職務報告書1份（警卷第3頁
      ）、高雄市政府警察局鳳山分局道路交通事故現場圖1份
      （警卷第19頁）、高雄市政府警察局鳳山分局道路交通事
      故調查報告表（一）、（二）-1各1份（警卷第21至27頁
      ）、高雄市政府警察局道路交通事故談話紀錄表2份（警
      卷第29至32頁）、高雄市政府警察局道路交通事故肇事人
      自首情形紀錄表1份（當事人：徐文程）（警卷第35頁）
      、高雄市政府警察局道路交通事故當事人登記聯單1份（
      警卷第45頁）、高雄市政府警察局鳳山分局110年5月12日
      高市警鳳分偵字第11072111100號函暨高雄市政府警察局
      勤務指揮中心受理110報案紀錄單2份（偵卷第47至51頁）
      、現場及車損照片21張（警卷第37至43頁）、現場google
      街景圖2張（院卷第9至12頁）、高雄市政府警察局交通警
      察大隊110年11月12日高市警交安字第11072420300號函、
      交通事故現場原始照片21張（院卷第71至111頁）、車輛
      詳細資料報表1份（車號：000-0000）（警卷第55頁）在
      卷可稽，故此部分事實，首堪認定。
　　㈡次查告訴人於上開時間，因人車倒地於上址，致其受有左
      側腳踝內踝/外踝、舟狀骨、骰子骨、距骨閉鎖性移位性
      骨折等傷害，亦經被告坦白在卷（警卷第6頁，院卷第32
      頁），並有上開證據及長庚醫療財團法人高雄長庚紀念醫
      院109年9月30日診斷證明書1份（病患：江秀霞）（警卷
      第13頁）及高雄市政府消防局110年5月12日高市消防指字
      第11032196100號函暨109年9月18日緊急救護案件紀錄表1
      份（偵卷第53至55頁）存卷可參，是上開事實，亦堪認定
      。
　　㈢被告倒車撞擊告訴人並致告訴人受有前開傷害結果
　　　⒈查告訴人於警詢、偵查及審判中之證稱：我於109年9月1
        8日14時38分許，騎乘之車牌號碼000-000號普通重型機
        車，沿文德路由南往北方向行駛至上址，當時被告駕駛
        車輛倒車與我發生碰撞，我就人車倒地，車裡的錢也撒
        了一地；事故發生後我坐在現場，後來就被救護車送去
        醫院等語（警卷第9至11頁，偵卷第29至31頁，院卷第1
        76至184頁）；次查證人陳泳彥於審理時證稱：我有目
        擊本件車禍，我是報案人，案發當時我開車在告訴人的
        後方，當時被告車輛在倒退，後來告訴人的機車就倒地
        且車裡的錢及物品撒了出來，我見事故後就將車停在告
        訴人機車後方防止發生再次追撞；當時在告訴人機車附
        近，我認為除了被告車輛外，無其他導致告訴人摔車的
        因素存在，就我認為被告倒車與告訴人摔車應該是同一
        時間發生的等語（院卷第185至192頁），另觀諸案發現
        場照片，告訴人機車右側處有明顯黑色痕跡（院卷第71
        頁），並經告訴人明確指認該痕跡於本事故發生前並不
        存在（院卷第184頁），綜上，告訴人所證情節已可與
        證人陳泳彥之證述及現場相關照片相互補強、勾稽，足
        認告訴人上開所證可信，是被告確有於案發時地倒車與
        告訴人發生碰撞。而告訴人雖於警詢中證稱被告係撞擊
        其右側（警卷第10頁）；於審理中證稱係撞擊其右後方
        （院卷第178頁），然本件事發突然，且告訴人於警詢
        後亦經相當時日始至本院作證，本不能要求告訴人對於
        車禍細節均得明確記憶，又告訴人對於被告倒車撞擊其
        機車等節於歷次證述中均屬一致，是難以告訴人前開證
        述略有出入等情，而逕指告訴人所述有何瑕疵之處。
　　　⒉又被告倒車與告訴人發生碰撞後，告訴人先由高雄市政
        府消防局派發救護車進行救治，相關人員於同日14時42
        分到達現場，並記載告訴人傷勢為「一般外傷、肢體外
        傷」，及進行「包紮止血、清洗傷口」之急救處置，嗣
        將告訴人送往長庚醫療財團法人高雄長庚紀念醫院治療
        ，並經該院診斷告訴人受有左側腳踝內踝/外踝、舟狀
        骨、骰子骨、距骨閉鎖性移位性骨折等傷害等情，有高
        雄市政府消防局110年5月12日高市消防指字第11032196
        100號函暨109年9月18日緊急救護案件紀錄表1份（偵卷
        第53至55頁）及長庚醫療財團法人高雄長庚紀念醫院10
        9年9月30日診斷證明書1份（病患：江秀霞）（警卷第1
        3頁）可查，考量上開診斷之日期與案發同日，足認被
        告確有倒車撞擊告訴人並致告訴人受有前開傷害結果。
　　　⒊證人邱俊豪固於審理中證稱：當時我要去對面的車行拿
        東西，剛好看到告訴人從案發地點對面的回收廠騎出來
        ，當時被告剛好倒車出來，並無與告訴人發生碰撞，告
        訴人就突然人車倒地，我見狀就過去將告訴人機車扶起
        移到旁邊，也順邊幫告訴人撿散落在地上的零錢；當時
        見告訴人覺得她有點昏沉等語（院卷第193至202頁），
        惟其於偵查中證稱：案發當天我有看到車禍經過，我覺
        得被告有點恍惚，被告倒車時沒注意後方撞到告訴人，
        我當時有跟被告說他撞到人了等語（偵卷第73至75頁）
        ，二次證述內容迥異，就此部分經檢察官質之證人邱俊
        豪「是否你現在作證會有壓力而不敢據實陳述？」，證
        人邱俊豪證以：「因為我現在有一些心理上的壓力。」
        等語（院卷第195頁），加以證人邱俊豪自承與被告為
        同事關係（偵卷第73頁，院卷第193頁），不無有迴護
        被告之可能，是證人邱俊豪審判中之證述已有瑕疵，不
        足作為被告有利之認定。
　　　⒋被告雖辯稱告訴人機車最後所處位置於車禍常情不符，
        且告訴人當時有昏迷狀況，懷疑其為自摔云云（院卷第
        32、175頁），然告訴人證稱車禍後有人扶起其機車並
        移動到旁邊，並幫其撿拾零錢（院卷第180頁），核與
        證人邱俊豪前開於審理中之證述相符，加以現場照片顯
        示告訴人機車已呈現立起之狀態（院卷第77頁），足認
        案發後告訴人機車已遭移動，自不能以告訴人機車最後
        所處位置論斷被告與告訴人是否有發生碰撞；另被告辯
        稱告訴人係因昏迷而自摔乙節，經告訴人明確否認在卷
        （院卷第178頁），而證人邱俊豪及被告所述告訴人暈
        眩之身體狀況，亦均是發生於事故之後，考量頭暈、昏
        沉本為發生碰撞後人可能之身體反應，自不能倒果為因
        ，逕認告訴人即係因昏迷而自摔，是被告上開辯解，均
        礙難採憑。
　　㈣被告對於本事故，有未於倒車時謹慎緩慢後倒，並注意其
      他車輛之過失
　　　按汽車倒車時，應謹慎緩慢後倒，並應注意其他車輛，道
      路交通安全規則第110條第2款定有明文，經查被告自承駕
      駛本案自小客貨車之經歷已超過20年（院卷第34頁），足
      認其對於道路交通之人車往來情形已有豐富之經驗，且知
      悉倒車時容易出現視線死角，相較於往前行駛，向後倒車
      時更應注意後方之往來車輛，且本案案發地並非杳無人煙
      之處所，而為市區一般道路，人車往來通行頻繁，被告於
      倒車時，自應謹慎小心注意，緩慢倒車以免發生交通事故
      ，並考量當時天候晴、日間自然光線，且柏油路面乾燥、
      無缺陷、無障礙物等情，有高雄市政府警察局鳳山分局道
      路交通事故調查報告表（一）、（二）-1各1份（警卷第2
      1至27頁）可稽，是案發當時被告無不能注意之狀況，復
      被告自承係事後始發現告訴人人車倒地（院卷第33頁），
      足認被告對於前開注意義務未注意，而倒車撞擊告訴人，
      並與告訴人所受之前開傷勢有相當因果關係，而本件車禍
      經送車禍鑑定，亦認被告倒車未注意其他車輛及行人，為
      肇事原因（告訴人則無肇事因素），有高雄市政府交通局
      車輛行車事故鑑定委員會111年1月11日高市車鑑字第1117
      0028500號函暨第00000000號鑑定意見書1份（院卷第129
      至132頁）可查，是被告對於本事故有過失責任甚明。
　　㈤綜上，被告犯行堪已認定，其辯解亦不足採，應依法論科
      。至被告聲請調閱案發現場監視器部分，高雄市政府警察
      局鳳山分局以110年3月5日員警職務報告書1份稱：經確認
      因事發時間與告訴人報案時間已逾5個月，高雄市政府監
      視器與民間店家、住宅之監視器皆已覆蓋，無法調閱等語
      （警卷第3頁），是此部分已無調查證據之可能，爰予駁
      回此部分被告調查證據之聲請。
二、論罪科刑
　　㈠按汽車駕駛人，無駕駛執照駕車，因而致人受傷或死亡，
      依法應負刑事責任者，加重其刑至二分之一，道路交通管
      理處罰條例第86條第1項定有明文；次按汽機車駕照為駕
      駛汽機車之許可憑證，駕照經吊扣、吊銷或註銷，其處分
      期間即無許可駕駛汽、機車之憑證，自不得駕駛汽、機車
      ，故於駕照吊扣、吊銷或註銷期間駕車，無駕駛許可憑證
      ，應認係無照駕駛。
　　㈡經查，被告原考領有普通自用小客車執照，惟自94年1月14
      日起已遭依法逕行註銷，於註銷期滿迄未重新考領新照，
      致於本案交通事故發生時，係屬無照駕駛之人此一事實，
      有公路監理電子閘門-證號查詢汽車駕駛人資料1份（駕駛
      ：徐文程）（審交易卷第15頁）可為認定，依法本已不得
      駕駛本案車輛，竟仍無視於此而擅自駕駛本案車輛而肇事
      致告訴人受傷，依法應負過失傷害之刑事責任。是核被告
      所為，係犯道路交通管理處罰條例第86條第1項、刑法第2
      84條前段之無駕駛執照駕車因過失致人受傷罪，並應依道
      路交通管理處罰條例第86條第1項規定加重其刑。公訴意
      旨認被告所為僅構成刑法第284條前段之過失傷害罪嫌，
      而未論及道路交通管理處罰條例第86條第1項之罪，容有
      未洽，惟因基本社會事實同一，爰依刑事訴訟法第300條
      規定，變更起訴法條審理之。
　　㈢又被告於肇事後留在現場，向據報前往現場處理之員警供
      承為肇事人員，有高雄市政府警察局道路交通事故肇事人
      自首情形紀錄表1份（當事人：徐文程）（警卷第35頁）
      可按，是以被告對於未經發覺之犯罪自首而接受裁判，避
      免耗費司法資源，爰依刑法第62條前段之規定，減輕其刑
      。
　　㈣被告同具前述刑之加重、減輕事由，應依法先加後減。
三、量刑
　　爰以行為人之責任為基礎，審酌被告已有超過20年之駕車經
    驗，理應知悉倒車時容易產生視線死角，必須緩慢謹慎倒退
    始能避免發生交通事故，竟疏未注意而逕自案發地點貿然倒
    車，導致撞擊告訴人並致其受有左側腳踝內踝/外踝、舟狀
    骨、骰子骨、距骨閉鎖性移位性骨折等傷害，足認被告無視
    道路交通人車往來之安全，其所為更造成告訴人之身心痛苦
    ，犯後否認犯行，且迄今均未與告訴人達成和解，實有不該
    ，應予非難，並考量本件查無告訴人之過失因素，被告就本
    件應負完全之肇事責任，及審酌被告於本院自承之學歷、經
    濟、家庭狀況等一切情狀，量處如主文所示之刑，並諭知易
    科罰金之折算標準。
據上論斷，應依刑事訴訟法第299 條第1 項前段、第300條，道
路交通管理處罰條例第86條第1項，刑法第11條、第284條前段、
第62條前段、第41條第1項前段，刑法施行法第1條之1，判決如
主文。
本案經檢察官丁亦慧提起公訴，檢察官李怡增到庭執行職務。
中　　華　　民　　國　　111 　年　　6 　　月　　21　　日
                  刑事第十二庭　審判長法　官   蔡書瑜
                  　　　　　　　　　　法　官   王雪君
                  　　　　　　　　　　法　官   蔡有亮
以上正本證明與原本無異。
如不服本判決應於收受送達後20日內向本院提出上訴書狀，並應
敘述具體理由；如未敘述上訴理由者，應於上訴期間屆滿後20日
內向本院補提理由書（均須按他造當事人之人數附繕本）「切勿
逕送上級法院」。
中　　華　　民　　國　　111 　年　　6 　　月　　21　　日
　　　　　　　　　　　　　　　　　    書記官　葉郁庭　　　　　　　　　　　　　　　　　
附錄法條
刑法第284條》
因過失傷害人者，處1年以下有期徒刑、拘役或10萬元以下罰金
；致重傷者，處3年以下有期徒刑、拘役或30萬元以下罰金。

道路交通管理處罰條例第86條第1項
汽車駕駛人，無駕駛執照駕車、酒醉駕車、吸食毒品或迷幻藥駕
車、行駛人行道或行經行人穿越道不依規定讓行人優先通行，因
而致人受傷或死亡，依法應負刑事責任者，加重其刑至二分之一
。　　　　　　　　

得上訴